臺灣新北地方法院刑事裁定　　　　　　 110年度聲再字第81號
聲　請　人
即受判決人　范國維




上列聲請人即受判決人因違反毒品危害防制條例案件，對於本院
中華民國92年11月20日92年度訴字第1879號第一審確定判決，聲
請再審，本院裁定如下：
    主  文
再審之聲請駁回。
    理  由
一、聲請再審意旨略以：聲請人即受判決人范國維（下稱聲請人
    ）因涉犯毒品危害防制條例案件，經本院裁定觀察、勒戒後
    ，認有繼續施用傾向，復由本院以以92年度毒聲字第1539號
    裁定戒治，嗣經強制戒治後，又經本院以92年度訴字第1879
    號判決有期徒刑8 月確定，並執行完畢。對於上開情形已有
    違一罪不二罰原則，因而提出再審等語。
二、按有罪之判決確定後，有下列情形之一者，為受判決人之利
    益，得聲請再審：一、原判決所憑之證物已證明其為偽造或
    變造者。二、原判決所憑之證言、鑑定或通譯已證明其為虛
    偽者。三、受有罪判決之人，已證明其係被誣告者。四、原
    判決所憑之通常法院或特別法院之裁判已經確定裁判變更者
    。五、參與原判決或前審判決或判決前所行調查之法官，或
    參與偵查或起訴之檢察官，或參與調查犯罪之檢察事務官、
    司法警察官或司法警察，因該案件犯職務上之罪已經證明者
    ，或因該案件違法失職已受懲戒處分，足以影響原判決者。
    六、因發現新事實或新證據，單獨或與先前之證據綜合判斷
    ，足認受有罪判決之人應受無罪、免訴、免刑或輕於原判決
    所認罪名之判決者；法院認為無再審理由者，應以裁定駁回
    之，刑事訴訟法第420 條第1 項、第434 條第1 項分別定有
    明文。是對有罪確定判決聲請再審，其聲請理由自以有合於
    刑事訴訟法第420 條第1 項各款所定情形之一者，或有同法
    第421 條所定有足生影響於判決之重要證據漏未審酌者為限
    。再按再審及非常上訴制度，雖均為救濟已確定之刑事判決
    而設，惟再審係為原確定判決認定事實錯誤而設之救濟程序
    ，與非常上訴程序係為糾正原確定判決法律上錯誤者有別，
    是倘所指摘者，係關於原確定判決適用法律不當之情形，核
    屬非常上訴之範疇，並非聲請再審所得救濟（最高法院105
    年度台抗字第863 號、108 年度台抗字第555 號刑事裁定意
    旨參照）。
三、經查：
  ㈠聲請人前於民國88年間因施用毒品案件，經本院以88年度毒
    聲字第7376號裁定送臺灣臺北看守所附設勒戒處所觀察、勒
    戒後，認無繼續施用毒品傾向，於88年12月7 日釋放出所，
    並於同日經臺灣板橋地方法院檢察署（現更名為臺灣新北地
    方檢察署）檢察官以88年度毒偵字第2785號為不起訴處分確
    定（下稱前案）；聲請人於前案確定後，又因於91年11月至
    92年4 月10日間連續施用第一級毒品，再經本院以92年度毒
    聲字第1169號裁定送臺灣臺北看守所附設勒戒處所觀察、勒
    戒後，認有繼續施用毒品之傾向，復經本院以92年度毒聲字
    第1593號裁定令入戒治處所強制戒治，嗣於93年1 月9 日因
    法律修正報結；起訴部分則經本院於92年11月20日，以92年
    度訴字第1879號判決判處有期徒刑8 月，於92年12月22日確
    定，於93年10月18日縮刑期滿執行完畢出監（下稱本案）等
    情，有上開不起訴書、裁定書、判決書及臺灣高等法院被告
    前案紀錄表各1 份在卷可參。
  ㈡依前揭說明，再審程序乃為原確定判決認定事實錯誤而設之
    救濟程序，與非常上訴程序係為糾正原確定判決法律上錯誤
    ，兩程序之目的、設計及程序均屬有別。聲請再審意旨認原
    確定判決有一罪二罰之違背法令情形，是關於原確定判決適
    用法律不當之指摘，並非聲請再審所得救濟，故本件聲請人
    聲請再審之理由，與再審之規定不符，其聲請顯無理由，應
    予駁回。聲請人主張之事由，既與得為再審之事由顯然不符
    ，無從開啟再審程序，自無再通知聲請人到場陳述意見之必
    要。
  ㈢另關於施用毒品者之訴追程序，依92年7 月9 日修正公布（
    93年1 月9 日施行）前之毒品危害防制條例（下稱修正前毒
    品危害防制條例），係依施用毒品者之犯次為初犯、5 年後
    再犯、5 年內再犯或3 犯以上，而異其刑事處遇程序；對於
    初犯施用毒品者，規定應送觀察、勒戒，如無繼續施用毒品
    傾向，應予釋放，並為不起訴之處分；有繼續施用毒品傾向
    者，應送強制戒治，強制戒治期滿，仍應為不起訴處分。5
    年後再犯者，其處遇程序與第一次犯者同。但對於5 年內再
    犯者，如其初犯曾經強制戒治，則不再送觀察、勒戒，逕送
    強制戒治，並依法追訴處罰（修正前毒品危害防制條例第20
    條第3 項前段、第22條、第23條第2 項前段參照）。聲請人
    既係於前案觀察、勒戒執行完畢後，再犯後案施用毒品犯行
    ，即無一行為經重複處罰之問題。又被告後案犯行雖經本院
    裁定施以觀察勒戒、強制戒治及判處罪刑，然此係依據裁判
    時有效施行之毒品危害防制條例相關規定所為，且為當時採
    取保安處分與刑罰雙軌制之結果，經核尚無違誤，聲請人此
    部分所認，應屬誤會，併此敘明。
四、依刑事訴訟法第434 條第1 項，裁定如主文。
中    華    民    國   110    年    10    月    6     日
                  刑事第五庭    審判長法  官  胡堅勤
                                      法  官  賴昱志
                                      法  官  王筱維
上列正本證明與原本無異。
如不服本裁定，應於裁定送達後五日內敘明抗告理由，向本院提
出抗告狀。
                                      書記官  李佳勳
中    華    民    國   110    年    10    月    7     日